【裁判字號】    96,易,5966
【裁判日期】    970130
【裁判案由】    詐欺
【裁判全文】
臺灣臺中地方法院刑事判決              96年度易字第5966號
公  訴  人  臺灣臺中地方法院檢察署檢察官
被      告  丙○○
上列被告因詐欺案件，經檢察官提起公訴（96年度偵字第25751
號）及移送併案審理（96年度偵字第26215號），本院判決如下
：
    主  文
丙○○幫助共同意圖為自己不法之所有，以詐術使人將本人之物
交付，處有期徒刑伍月，如易科罰金，以新臺幣壹仟元折算壹日
。
    犯罪事實
一、丙○○依一般社會之通見，可預見一般人向他人收取金融機
    構帳戶存摺等相關資料使用，常與財產犯罪密切相關，且取
    得他人存摺等相關資料之目的，在於誘使被害人將遭詐欺款
    項匯入其所使用之人頭帳戶，以掩飾其等詐欺取財之犯罪所
    得，並藉此逃避檢警人員之追緝，且預見向其收取存摺之人
    ，有可能以其帳戶作為此類詐欺取財之不法所用，竟仍以縱
    若有人持以犯罪亦無違反本意之幫助詐欺取財之不確定故意
    ，於民國96年5月22日起至同年8月26日前之某時，在不詳處
    所，將其所有之臺中縣龍井鄉農會帳號第0000000000000000
    0號帳戶連同存摺、印章、提款卡、提款密碼等，交付予上
    開犯罪集團某真實姓名年籍不詳之成年人使用。嗣該犯罪集
    團成員取得前開帳戶後，果基於意圖為自己不法所有之犯意
    ，於96年8月26日晚間7時許，推由真實姓名年籍不詳、自稱
    係「奇摩拍賣網之賣家」之某成年人，以來電顯示係000000
    00000號之電話向甲○○訛稱：妳之前向我購買衣服付款時
    ，誤勾選為分期付款，現要利用ATM轉帳之方式退款給妳等
    語，致使甲○○因此陷於錯誤，旋持提款卡至ATM前依其之
    指示操作，而於96年8月26日晚間8時47分許，將新臺幣（下
    同）29,987元匯入丙○○前揭臺中縣龍井鄉農會帳戶內，而
    受有財產上之損害。又上開犯罪集團成員，本同一意圖為自
    己不法所有之犯意，於同日晚間8時許，再推由真實姓名年
    籍不詳之某成年女子，以來電顯示係00-00000000號之電話
    至乙○○位於臺北縣板橋市○○街107號3樓住處內，向乙○○訛稱：妳之前上網所購買的褲子，因超商人員疏忽輸入成
    分期付款，妳須將該筆分期付款取消，若沒有取消將會一直
    被扣款，請妳將目前所有之帳戶開戶單位告訴我等語，致使
    乙○○陷於錯誤，而提供板橋新海郵局之電話00-0000000號
    予其，嗣該犯罪集團成員，旋於同日晚間8時30分許，另推
    由真實姓名年籍不詳、自稱係「郵局人員」之某成年男子，
    以來電顯示係00-00000000號電話撥打門號0000000000號行
    動電話向乙○○訛稱：請至附近提款機取消該筆分期付款等
    語，致使乙○○因此陷於錯誤，隨即於同日晚間8時40分許
    ，持提款卡至其前址住處附近之板橋新海郵局（設於同街
    135號）所設之ATM前，依該男子之指示操作，而於同日晚間
    8時47分2秒許，將9,999元匯入丙○○前揭臺中縣龍井鄉農
    會帳戶內，而受有財產上之損害。嗣因甲○○、乙○○發覺
    有異，乃報警處理，始循線查知上情。
二、案經臺中縣警察局烏日分局報請臺灣臺中地方法院檢察署檢
    察官偵查起訴，及同局報請同署檢察官移送併案審理。
    理  由
壹、程序部分：
    按被告以外之人（包括證人、鑑定人、告訴人、被害人及共
    同被告等）於審判外之陳述雖不符刑事訴訟法第159條之1至
    之4等4條之規定，而經當事人於審判程序同意作為證據，法
    院審酌該言詞陳述或書面陳述作成時之情況，認為適當者，
    亦得為證據；當事人、代理人或辯護人於法院調查證據時，
    知有刑事訴訟法第159條第1項不得為證據之情形，而未於言
    詞辯論終結前聲明異議者，視為有前項之同意，同法第159
    條之5定有明文。立法意旨在於傳聞證據未經當事人之反對
    詰問予以核實，原則上先予排除。惟若當事人已放棄反對詰
    問權，於審判程序中表明同意該等傳聞證據可作為證據；或
    於言詞辯論終結前未聲明異議，基於尊重當事人對傳聞證據
    之處分權，及證據資料愈豐富，愈有助於真實發見之理念，
    且強化言詞辯論主義，使訴訟程序得以順暢進行，上開傳聞
    證據亦均具有證據能力。查本件證人即被害人甲○○、乙○○於警訊中之指訴，及警卷所附臺北縣政府警察局海山分局
    新海派出所受理各類案件紀錄表、內政部警政署反詐騙案件
    紀錄表、受理詐騙帳戶通報警示、詐騙電話斷話簡便格式表
    、受理刑事案件報案三聯單、郵政自動櫃員機交易明細表、
    臺中縣龍井鄉農會96年9月13日龍農信字第0966000121號函
    暨所附被告前揭臺中縣龍井鄉農會帳戶之開戶申請書、客戶
    往來交易明細表、臺中縣警察局烏日分局龍東派出所一般陳
    報單、臺北縣政府警察局中和分局中和派出所受理詐騙帳戶
    通報警示簡便格式表、受理各類案件紀錄表、受理刑事案件
    報案三聯單、金融機構聯防機制通報單，及本院卷附臺中縣
    警察局烏日分局97年1月3日中縣烏警偵字第0960031966號函
    暨所附警員林明德之職務報告書等，依卷證所示，其等作成
    之狀態，並無違背其等個人意思而為陳述，或其他違法取得
    之情形，且公訴人、被告於本院審理中表示對於本件卷內已
    存在之證據之證據能力不爭執（本院卷第16頁、第27頁至33
    頁），亦即對證人甲○○、乙○○上開所述，及警卷所附臺
    北縣政府警察局海山分局新海派出所受理各類案件紀錄表、
    內政部警政署反詐騙案件紀錄表、受理詐騙帳戶通報警示、
    詐騙電話斷話簡便格式表、受理刑事案件報案三聯單、郵政
    自動櫃員機交易明細表、臺中縣龍井鄉農會96年9月13日龍
    農信字第0966000121號函暨所附被告前揭臺中縣龍井鄉農會
    帳戶之開戶申請書、客戶往來交易明細表、臺中縣警察局烏
    日分局龍東派出所一般陳報單、臺北縣政府警察局中和分局
    中和派出所受理詐騙帳戶通報警示簡便格式表、受理各類案
    件紀錄表、受理刑事案件報案三聯單、金融機構聯防機制通
    報單，及本院卷附臺中縣警察局烏日分局97年1月3日中縣烏
    警偵字第0960031966號函暨所附警員林明德之職務報告書等
    ，於本院審理中復不爭執其等證據能力及真實性，足認並無
    顯不可信之情況，且本院審酌證人甲○○、乙○○上開所述
    ，警卷所附臺北縣政府警察局海山分局新海派出所受理各類
    案件紀錄表、內政部警政署反詐騙案件紀錄表、受理詐騙帳
    戶通報警示、詐騙電話斷話簡便格式表、受理刑事案件報案
    三聯單、郵政自動櫃員機交易明細表、臺中縣龍井鄉農會96
    年9月13日龍農信字第0966000121號函暨所附被告前揭臺中
    縣龍井鄉農會帳戶之開戶申請書、客戶往來交易明細表、臺
    中縣警察局烏日分局龍東派出所一般陳報單、臺北縣政府警
    察局中和分局中和派出所受理詐騙帳戶通報警示簡便格式表
    、受理各類案件紀錄表、受理刑事案件報案三聯單、金融機
    構聯防機制通報單，及本院卷附臺中縣警察局烏日分局97年
    1月3日中縣烏警偵字第0960031966號函暨所附警員林明德之
    職務報告書等之言詞或書面等證據內容，較無人情施壓或干
    擾，亦無不當取供之情形，復為本院事實認定之重要依據，
    認為以之作為本案之證據亦屬適當，是證人甲○○、乙○○
    上開所述，及警卷所附臺北縣政府警察局海山分局新海派出
    所受理各類案件紀錄表、內政部警政署反詐騙案件紀錄表、
    受理詐騙帳戶通報警示、詐騙電話斷話簡便格式表、受理刑
    事案件報案三聯單、郵政自動櫃員機交易明細表、臺中縣龍
    井鄉農會96年9月13日龍農信字第0966000121號函暨所附被
    告前揭臺中縣龍井鄉農會帳戶之開戶申請書、客戶往來交易
    明細表、臺中縣警察局烏日分局龍東派出所一般陳報單、臺
    北縣政府警察局中和分局中和派出所受理詐騙帳戶通報警示
    簡便格式表、受理各類案件紀錄表、受理刑事案件報案三聯
    單、金融機構聯防機制通報單，及本院卷附臺中縣警察局烏
    日分局97年1月3日中縣烏警偵字第0960031966號函暨所附警
    員林明德之職務報告書等於審判外之言詞、書面陳述，仍具
    有證據能力。
貳、實體部分：
一、上開事實，訊據被告丙○○於本院審理中雖坦承前述臺中縣
    龍井鄉農會帳號第00000000000000000號帳戶係其所有，惟
    仍矢口否認有何幫助詐欺之犯行，辯稱：伊並沒有將上開帳
    戶等存摺、印章、提款卡、提款密碼出售或交予他人使用；
    伊於95年9月份因要領臺電回饋金時，才發現該帳戶之存摺
    等已遺失，伊即至犁份派出所報案云云。
二、經查：
 1、證人甲○○於96年8月26日晚間7時許，接獲真實姓名年籍不
    詳、自稱係「奇摩拍賣網之賣家」之某成年人，以來電顯示
    係00000000000號之電話向其訛稱：妳之前向我購買衣服付
    款時，誤勾選為分期付款，現要利用ATM轉帳之方式退款給
    妳等語，致使證人甲○○因此陷於錯誤，旋持提款卡至ATM
    前依其之指示操作，而於96年8月26日晚間8時47分許，將
    29,987元匯入被告前揭臺中縣龍井鄉農會帳戶內，而受有財
    產上之損害。另證人乙○○於同日晚間8時許，接獲某真實
    姓名年籍不詳之成年女子，以來電顯示係00-00000000號之
    電話至其位於臺北縣板橋市○○街107號3樓住處內，向其訛
    稱：妳之前上網所購買的褲子，因超商人員疏忽輸入成分期
    付款，妳須將該筆分期付款取消，若沒有取消將會一直被扣
    款，請妳將目前所有之帳戶開戶單位告訴我等語，致使證人
    乙○○陷於錯誤，而提供板橋新海郵局之電話00-0000000號
    予其，嗣證人乙○○再於同日晚間8時30分許，接獲真實姓
    名年籍不詳、自稱係「郵局人員」之某成年男子，以來電顯
    示係00-00000000號電話撥打門號0000000000號行動電話向
    證人乙○○訛稱：請至附近提款機取消該筆分期付款等語，
    致使證人乙○○因此陷於錯誤，隨即於同日晚間8時40分許
    ，持提款卡至其前址住處附近之板橋新海郵局（設於同街
    135 號）所設之ATM前，依該男子之指示操作，而於同日晚
    間8時47分2秒許，將9,999元匯入被告前揭臺中縣龍井鄉農
    會帳戶內，而受有財產上之損害等情。已分別經證人甲○○
    、乙○○於警詢中證述綦詳，復有臺北縣政府警察局海山分
    局新海派出所受理各類案件紀錄表、內政部警政署反詐騙案
    件紀錄表、受理詐騙帳戶通報警示、詐騙電話斷話簡便格式
    表、受理刑事案件報案三聯單、郵政自動櫃員機交易明細表
    、臺中縣龍井鄉農會96年9月13日龍農信字第0966000121號
    函暨所附被告前揭臺中縣龍井鄉農會帳戶之開戶申請書、客
    戶往來交易明細表、臺中縣警察局烏日分局龍東派出所一般
    陳報單、臺北縣政府警察局中和分局中和派出所受理詐騙帳
    戶通報警示簡便格式表、受理各類案件紀錄表、受理刑事案
    件報案三聯單、金融機構聯防機制通報單等在卷可稽，堪可
    認定。承上可知，被告上開臺中縣龍井鄉農會帳號第000000
    00000000000號帳戶確為供作詐欺取財之匯款帳戶使用。
 2、被告雖以前揭詞情置辯，惟其就其所辯前揭帳戶之存摺、印
    章、提款卡係遺失一情，並未提出任何證據加以證明。另就
    被告所辯其曾向臺中縣警察局烏日分局犁份派出所報案其前
    揭帳戶遺失一節，業經查無此事，有臺中縣警察局烏日分局
    97年1月3日中縣烏警偵字第0960031966號函暨所附警員林明
    德之職務報告書在卷可按，益徵被告前詞所辯，並不可採。
    又存摺帳戶乃屬個人重要金融工具，如此重要之金融工具，
    遺失或遭竊後為免遭人盜用，衡情均會立即辦理掛失或報警
    ，然被告自承其可能係遺失前開帳戶之存摺、印章、提款卡
    、提款密碼云云，但卻未報警或掛失，其前開舉措顯悖於社
    會常情。復以，本案證人甲○○、乙○○匯入被告前開帳戶
    金額，係經詐欺集團成員以持提款卡由自動櫃員機之方式予
    以提領，此有被告前開帳戶之往來交易明細表，在卷可憑，
    苟非被告提供提款密碼予該等詐騙集團成員，豈可能輕易得
    知提款密碼。再者，詐欺集團為確保其詐欺之犯罪所得，其
    所使用供被害人匯入款項之帳戶，必定是其能掌控之帳戶，
    以確保其能順利提領受詐欺者匯入之款項，故其經常以買受
    或租用之方式以取得帳戶，豈有可能以詐騙或盜取之方式取
    得存摺、印章、提款卡，甚而係提款密碼，而使其花費心力
    詐欺所得之款項，陷於隨時可能為被告申請掛失止付而無法
    取得之危險。準此，被告所有之前開臺中縣龍井鄉農會帳戶
    之存摺、印章、提款卡連同提款密碼，應係經被告同意交予
    詐欺集團成員使用等情應可認定。被告前開所辯，應無足採
    。
 3、金融機構之帳戶為個人理財之工具，為便利大眾使用此一理
    財工具，以資活絡資金供需，對於申請開設金融帳戶並無設
    有任何特殊之限制，一般民眾皆能自由申請開戶，並得同時
    在不同金融機構申請多數存款帳戶使用，乃眾所周知之事實
    ，依一般人之社會生活經驗，倘係經由合法管道之收入或支
    出，其於金融帳戶之存放及提領，本可自行向金融行庫開立
    帳戶後使用，殊無大費周章使用他人帳戶之必要，況且近來
    類如刮刮樂、退稅轉帳等詐騙案件層出不窮，詐騙集團多利
    用人頭帳戶做為出入帳戶，不僅廣為媒體所披載，亦經政府
    一再宣導提醒注意，尤以現今各地金融機構所設自動提款機
    莫不設定轉帳之警示畫面，或張貼警示標語，促請使用大眾
    注意，衡諸目前社會以電視、報紙甚至網路等管道流通資訊
    之普及程度，以及使用自動提款機從事提款、轉帳交易之頻
    繁，苟見有陌生人不思以自己名義申請開立帳戶，反而向不
    特定人蒐集或收購他人之金融機構帳戶使用，帳戶所有人焉
    能安心將其帳戶交付收購帳戶之人，而絲毫未加懷疑其收集
    帳戶之目的即在於詐取他人財物？被告既明知詐騙集團多以
    蒐集他人帳戶供作詐騙被害人匯款之犯罪工具，而將其所開
    立之前開臺中縣龍井鄉農會帳戶之存摺、印章、提款卡連同
    密碼交予他人，由此顯見被告對於他人係將該帳戶用以實施
    詐欺犯行，當可預見，且其對於該人利用其帳戶向人詐取財
    物，並無違背其本意，是被告主觀上應具有幫助他人詐取財
    物之不法犯意甚明。本件事證明確，被告犯行應堪認定。
三、上開某不詳姓名年籍之成年人等人基於共同意圖為自己不法
    之所有之犯意聯絡，以上述方式對證人甲○○、乙○○詐欺
    取財，使其等陷於錯誤，並因而交付本人之財物，該不詳姓
    名年籍之成年人等人對證人甲○○、乙○○之詐欺取財犯行
    則已既遂，該不詳姓名年籍之成年人等人係共同犯刑法第33
    9第1項之詐欺取財既遂罪，而被告提供其上開臺中縣龍井鄉
    農會帳戶予前述不詳姓名年籍之成年人等人，係基於幫助他
    人共同詐欺取財之不確定故意，且所為屬詐欺取財罪構成要
    件以外之行為，核被告此部分所為，係犯刑法第30條第1項
    前段、第339條第1項詐欺取財既遂罪之幫助犯。被告幫助該
    不詳姓名年籍之成年人等人犯詐欺取財罪，為從犯，爰依刑
    法第30條第2項之規定減輕其刑。公訴人就未就被告所犯關
    於證人甲○○之部分提起公訴，惟此部分核與已起訴之部分
    ，有事實上同一之關係（參見最高法院96年度臺非字第245
    號判決要旨），本為起訴效力所及，本院自應併予審理。爰
    審酌被告雖未實際參與詐欺取財犯行，惟其行為使詐欺集團
    成員得以隱匿其等真實身分，減少遭查獲之風險，有助長犯
    罪之虞，並使證人甲○○、乙○○之身心及財物受有相當損
    害，且其犯罪後未能坦承犯行，態度亦可議等一切情狀，量
    處如主文所示之宣告刑，並諭知如易科罰金之折算標準。
據上論斷，應依刑事訴訟法第299條第1項前段，刑法第339條第1
項、第30條第1項前段、第2項、第41條第1項前段，刑法施行法
第1條之1第1項、第2項前段，判決如主文。
本案經檢察官丁○○到庭執行職務。
中    華    民    國    97    年    1    月    30    日
                  刑事第14庭    審判長法  官  陳  葳
                                      法  官  劉逸成
                                      法  官  林世民
右正本證明與原本無異。
如不服本判決，應於送達後10日內向本院提出上訴狀（須附繕本
），上訴於臺灣高等法院臺中分院。
上訴書如未敘述理由，應於上訴期間屆滿後20日內補提理由書於
本院。
                                      書記官  紀俊源
中    華    民    國    97    年    1    月    30    日
附錄本案論罪科刑法條全文
中華民國刑法第339條
意圖為自己或第三人不法之所有，以詐術使人將本人或第三人之
物交付者，處5年以下有期徒刑、拘役或科或併科1千元以下罰金
。
以前項方法得財產上不法之利益或使第三人得之者，亦同。
前二項之未遂犯罰之。


司法院資訊處製作；財團法人民間司法改革基金會備份。
